臺灣高等法院臺南分院刑事判決　　　　九十一年度上更(一)字第一二二號　Ａ
　　　上　訴　人
　　　即　被　告　甲　○　○
　　　選任辯護人　翁　秋　銘
　　　上　訴　人
　　　即　被　告　乙　○　○
　　　選任辯護人　楊　昌　禧　律師
右上訴人因違反毒品危害防制條例案件，不服臺灣臺南地方法院八十九年度訴字第八
六五號中華民國九十年五月二十三日第一審判決（起訴案號：臺灣臺南地方法院檢察
署八十九年度偵字第六四四四號、八十九年度偵字第六四四五號），提起上訴，判決
後由最高法院第一次發回更審，本院判決如左：
      主      文
原判決撤銷。
甲○○、乙○○共同連續販賣第一級毒品，各處有期徒刑拾年，均褫奪公權伍年。扣
案之第一級毒品海洛因柒包（合計淨重零點參貳公克），沒收銷燬之；海洛因外包裝
柒包、扣案之行動電話機具壹支，均沒收之；販賣第一級毒品所得新臺幣肆仟元沒收
之，如全部或一部不能沒收時，以其財產抵償之。
      事      實
一、甲○○與乙○○係男女朋友關係，二人同居於臺南市○○街三十二巷五十七弄三
    十號甲○○住處，且均染有施用第一級毒品海洛因之惡習，為支付施用毒品之花
    費，竟共同意圖營利，並基於販賣第一級毒品海洛因之概括犯意聯絡及行為分擔
    ，共同出賣第一級毒品海洛因，即由甲○○出資購入海洛因，由乙○○持往交易
    並收取價金後交予甲○○。甲○○、乙○○先於民國八十九年三、四月間某日，
    在高雄某處向一名不詳姓名年籍綽號「阿草」或「草兄」之人販入約值新臺幣（
    下同）一萬五千元之第一級毒品海洛因後，加以分裝為小袋。甲○○與乙○○二
    人於八十九年四月底某日、八十九年五月十日、八十九年五月二十九日下午四時
    許，連續先後三次（按甲○○雖於八十九年四月十八日至八十九年五月十六日在
    營服役，惟在此期間對於販賣第一級毒品海洛因仍與乙○○有犯意之聯絡及行為
    之分擔），以甲○○所申請之行動電話號碼0000000000號為聯絡工具
    ，販賣第一級毒品海洛因予吳明峰，亦即吳明峰撥打行動電話號碼000000
    0000號與乙○○聯絡後，由乙○○持第一級毒品海洛因至臺南市○○街三十
    二巷五十七弄三十號甲○○住處附近之社區活動中心，以每小包一千元之價格，
    每次賣出一小包，販賣第一級毒品海洛因予吳明峰，先後賣出合計三小包三千元
    ；又於八十九年五月中旬某日（五月十七日以後），甲○○與乙○○二人以同一
    方式，由許志雄撥打行動電話號碼0000000三號與乙○○聯絡後，以
    每小包一千元之價格，由乙○○持第一級毒品海洛因一小包至上開社區活動中心
    ，出賣第一級毒品海洛因予許志雄一次。嗣於八十九年五月三十日上午十時五十
    分許，經臺南市警察局持臺灣臺南地方法院檢察署檢察官簽發之搜索票，在臺南
    市○○街一三一巷三十一號吳明峰住處搜獲吳明峰所有注射針筒一支、小塑膠袋
    一個，吳明峰乃供出毒品係撥打行動電話號碼0000000000號聯絡購買
    ，經警方於同日下午四時許，帶同吳明峰至臺南市安南區朝皇宮前，由吳明峰與
    甲○○聯絡，佯稱欲購買毒品云云，甲○○要求吳明峰至其住處，並外出查看，
    致為警查獲而不遂，並於同日下午四十三十分許，在臺南市○○街三十二巷五十
    七弄三十號甲○○住處搜索，扣得其所有共同供販賣所用之第一級毒品海洛因七
    小包（經送鑑定後淨重零點三二公克），及甲○○所有共同供本件販賣所用之行
    動電話號碼0000000000號之行動電話機具一支。
二、案經臺南市警察局移送臺灣臺南地方法院檢察署檢察官偵查起訴。
      理      由
一、訊據上訴人即被告甲○○、乙○○均矢口否認有何販賣毒品海洛因之犯行，被告
    甲○○辯稱：伊和伊女朋友乙○○是向高雄「阿草」買回來自己要吸食的，並沒
    有販賣給任何一個人，分裝小袋是為了方便吸食及怕一次吸食太多會有危險，因
    為伊有一表兄就是吸食過量毒品而死亡。0000000000號行動電話是伊
    假釋回來後自己申請使用的，實際上也不是完全伊在使用。伊沒有以該行動電話
    作為聯絡工具，那段時間伊在服役，五月二十九日伊沒有接到任何人的電話，甚
    至於吳明峰的電話伊也沒有接到。伊驗退回來不曾跟吳明峰聯絡過，因為伊回來
    時身體很差，許志雄伊也從來不認識。五月三十日，吳明峰有打三通電話要找乙
    ○○，伊說乙○○身體不舒服，並告訴吳明峰有事情來伊家說，吳明峰說伊母親
    很兇不敢來。伊會去廟口是因為伊女兒及伊侄女肚子餓了，伊載小孩出去買東西
    吃，出去時警察就把伊攔下來了，伊不知道是什麼事情。查獲七小包的海洛因，
    是警察將伊押到伊家，但沒有搜到任何東西，是乙○○自己拿出來的。被查獲毒
    品是伊當兵前所購入，但在伊要去當兵時就戒除毒癮。乙○○所販賣的時間都是
    在伊服役中所販賣的云云；被告乙○○則辯稱：伊以前所講的話都不實在，是甲
    ○○的母親要伊擔罪的，有錄音帶為證，因為甲○○的母親說只會關二、三年，
    因為二、三年伊會替甲○○承擔，但如果是無期徒刑的話，伊這輩子就完蛋了。
    吳明峰、許志雄都是坦護甲○○，他們都是甲○○的朋友，伊根本不認識他們，
    也沒有賣毒品給他們，警察來伊家時，伊還在睡覺。且伊綽號並不叫「米粉」云
    云置辯。
二、惟查：
（一）被告甲○○偵查中、原審審理時及本院審理時供稱：被查獲之海洛因是我今年
      （即八十九年）三、四月間至高雄向綽號「阿草」買的，我是先打電話聯絡，
      八十九年四月中旬去買了一萬五千元的海洛因一小塊等語（見八十九年度偵字
      第六四四四號偵查卷《下稱偵查一卷》第十頁背面、第二十五頁及背面、原審
      卷第十七頁、本審卷第五五頁）；被告乙○○則於警訊、偵查及原審調查中均
      供稱：扣案七包海洛因係甲○○所有，是於八十九年三、四月間去高雄向「草
      兄」買的，我們先打電話聯絡，買來時是塊狀，是甲○○分裝成小包來注射，
      甲○○還販賣給他朋友吳明峰、許志雄等語（見南市警刑偵字第三三五號《下
      稱警一卷》第三頁背面、四、五頁、偵查一卷第十四頁、二十五頁背面、原審
      卷第十五頁背面），顯見被告甲○○、乙○○就毒品來源均供稱係於八十九年
      三、四月間購自於高雄一名綽號「阿草」或「草兄」之人等情互核一致，此部
      分事實應堪認定。
（二）本案被告甲○○、乙○○之所以經警查獲，係警方於八十九年五月三十日上午
      十時五十分許，在臺南市○○街一三一巷三十一號查獲本件買受毒品者即證人
      吳明峰持有注射毒品海洛因用之針筒一支及小塑膠袋一個，嗣證人吳明峰配合
      警方到案製作筆錄並證述：「我所施用之毒品海洛因係向一名不詳綽號『米粉
      』之女子以每包新台幣壹仟元所購得。如我需要便打行動電話0000000
      000號向『米粉』購買」、「（問：現警方提供綽號『米粉』乙○○給你當
      場指認是否是這個人賣第一級毒品給你的人？這個人是否為你所說之『米粉』
      ？）這個人就是綽號『米粉』沒錯。亦是賣毒品給我之人」、「我前後向綽號
      『米粉』購買參次，每次均購買新台幣壹仟元，地點均在臺南市安南區海尾活
      動中心，第一次係於八十九年四月底左右，第二次係於八十九年五月十日左右
      ，第三次係於八十九年五月二十九日十六時許」、「綽號『米粉』是我朋友之
      女朋友，跟我亦是朋友關係，所以我認識。與她沒有結怨亦無帳務糾紛」（見
      警一卷第十八頁背面、十九頁）等語明確；又本件買受毒品者即證人許志雄亦
      係警方循線於八十九年五月三十日上午十二時許，持搜索票前往臺南市○○區
      ○○路五段一七一巷一０四號搜索，嗣證人許志雄配合警方到案製作筆錄並證
      稱：「（問：你所注射之海洛因毒品來源為何？）是向乙位居住在安南海尾地
      區綽號『憨蝦』男子之女友所購得」、「（問：『憨蝦』男子及其女友之真實
      姓名為何？）真實姓名我不知道，但他所持用之行動電話號碼為000000
      0000號可作為聯絡，我購買時均是該女友與我約定時地取貨」、「我每次
      購買乙小包為壹仟元，最近一次購買在二星期之前，地點在海尾朝皇宮旁活動
      中心」、「（問：現經警方帶回坐於辦公室之一男一女嫌犯甲○○及乙○○二
      人你是否認識？有無仇恨？）我認識他們二人，經我當面指認，男子甲○○就
      是綽號「憨蝦」，而女子乙○○即是甲○○之同居女友。沒有任何仇恨」、「
      經我當場當面指認確是此名乙○○將海洛因毒品售予我注射的沒錯」、「（問
      ：你共向乙○○購買毒品海洛因幾次？）只有乙次，即在今年我於五月初（即
      二星期前）某日下午十五時許在安南區海尾朝皇宮旁附近活動中心買了乙包壹
      仟元」（見警一卷第二十頁背面、第二十一頁、第二十二頁背面）等語綦詳；
      又觀以被告乙○○經警查獲後到案製作筆錄時亦供稱：甲○○在分裝海洛因時
      ，我如果在的話，就幫他燒塑膠袋好包裝，分裝好的海洛因每包售價一千元，
      如果甲○○要販賣海洛因時，有時會叫我代他拿出去販售，都是甲○○叫我出
      去賣，我才出去賣的，吳明峰及許志雄是我男朋友甲○○的朋友，我不認識，
      我只是奉甲○○的指示將海洛因售予他們大約各二、三次等語（見警一卷第四
      頁及背面），再於偵查中供稱：我幫甲○○賣給吳明峰二、三次，每次向吳明
      峰收一千元轉交給甲○○，賣給許志雄約有一、二次，每次一千元，時間均是
      在五月間，都是打甲○○手機0000000000號聯絡等語（見偵查一卷
      第十五頁背面），參以被告甲○○於偵查及本院調查中亦供承：我的綽號是「
      憨蝦」等語（見偵查一卷第十頁、本院前審卷第五三頁），綜上，互核上開證
      人吳明峰、許志雄、被告乙○○於警訊及初次偵查中所述之毒品交易聯絡方法
      、交貨者、交貨時地等情均相符一致，再衡以證人吳明峰、許志雄與被告甲○
      ○、乙○○間宿無怨隙，當無惡意設詞誣陷被告甲○○、乙○○之理，且證人
      吳明峰、許志雄於警訊中所述又核與被告乙○○於警訊及初次偵查中供述等情
      相符一致，是以證人吳明峰、許志雄於警訊中之證詞應屬可採。另被告乙○○
      於本審審理時雖否認其綽號係「米粉」，伊沒有販賣毒品云云（見本審卷第一
      二五頁），惟證人吳明峰於本院前審審理時已證述：「甲○○是『憨蝦』，乙
      ○○我叫她『米粉』，因為她的頭髮那時像米粉」（見本院前審卷第三一七頁
      ）等語，且依被告乙○○及證人吳明峰前開所述，確實係被告乙○○與證人吳
      明峰交易毒品無訛，是以證人吳明峰所述「米粉」這個綽號是自己稱呼被告乙
      ○○，尚非虛妄，縱被告乙○○所辯其平日綽號並非「米粉」等情屬實，然實
      際上被告乙○○確實係親自前往交易毒品之人，故被告乙○○辯稱其綽號非「
      米粉」云云，核與本院認定之事實尚屬無涉，且本件買受毒品者即證人吳明峰
      、許志雄均指訴被告乙○○販賣海洛因之事實明確，被告乙○○辯稱沒有販賣
      毒品云云，顯係卸責之詞，亦委無足取。被告乙○○於本審審理時復辯稱：伊
      係替被告甲○○頂罪，被告甲○○之母蘇麗珠確實有拜託伊，此有錄音帶為證
      云云（見本審卷第一二六頁），然查被告乙○○交易海洛因之事實業據本件買
      受毒品者即證人吳明峰、許志雄指訴明確，是縱認被告甲○○之母蘇麗珠曾要
      求被告乙○○替被告甲○○頂罪，亦應認係要求被告乙○○勿供述被告甲○○
      有基於共同意圖營利之目的而為共同販賣海洛因之事實，自不影響本院認定被
      告乙○○確有販賣海洛因予證人吳明峰、許志雄之事實，是證人蘇麗珠之證詞
      尚不足作為有利於被告蘇碧芸之認定。是以證人吳明峰、許志雄均係以撥打行
      動電話號碼0000000000號與被告乙○○聯絡，雙方並約定交易時間
      、地點，再由被告乙○○親自將其與被告甲○○已分裝好之第一級毒品海洛因
      攜往約定地點與證人吳明峰、許志雄完成交易等情堪以認定。
（三）又被告乙○○嗣後於原審、本院前審審理時及本審審理時均以首揭情詞置辯，
      而證人吳明峰於原審及本院前審審理時亦翻異前詞，改以：我是向乙○○要海
      洛因的，曾討過二、三次，並非買的，我想我和甲○○交情不錯，所以乙○○
      才會給我海洛因，警訊中當時人不舒服，藥癮發作，意識不是很清楚，所以警
      察說什麼就什麼了云云（見原審卷第一五一頁、本院前審卷一一０、一一一、
      一八二、三一八頁）；另證人許志雄於原審及本院前審審理時亦翻異前詞，改
      稱：我也是向乙○○要的，並非買的，當時警訊中因為警察很兇，所以才作如
      此供述，因為我藥癮發作，所以會和乙○○互通有無，是吳明峰介紹我認識乙
      ○○的，我只有看過甲○○，並不認識甲○○云云（見原審卷第一五二頁、本
      院前審卷第二八六、二八七、三００、三０一、三二０頁），綜上以查，被告
      乙○○、證人吳明峰、證人許志雄嗣後翻異前詞之供述及證述，不僅與其等於
      警訊及初次偵查中所述相互矛盾，且證人吳明峰、許正雄嗣後翻異前詞之證述
      ，更與常情有悖，概以海洛因物稀價昂，取得不易，且為政府嚴予查緝取締之
      違禁物，而非法販賣海洛因之刑責甚重，凡非法販賣海洛因者苟無利潤可圖，
      衡情應無甘冒被查緝法辦重刑之危險而無端「無償」供應他人之理？且被告甲
      ○○亦自承係伊夥同伊女朋友乙○○至高雄向綽號「阿草」之人購買海洛因一
      小塊，並支付一萬五千元，並分裝成小袋（見本院前審卷第三四二頁、本審卷
      第五五頁），被告乙○○亦自承與證人吳明峰、許志雄並非熟識（見本審卷第
      一二二頁），是被告乙○○焉有可能將被告甲○○高價購入之海洛因以無償方
      式供應伊並不熟識之證人吳明峰、許志雄施用？則證人吳明峰、許志雄是否因
      礙於情面，抑或為被告二人脫免所涉販賣毒品罪責以求自保，而使其證述前後
      不一而降低法院之採信程度，是以本院認證人吳明峰、許志雄嗣後翻異前詞之
      證述，均應屬事後迴護被告二人之詞，殊無足採；而被告乙○○於警訊及初次
      偵查中已將毒品交易予證人吳明峰、許志雄之情節詳敘已如前述，又與證人吳
      明峰、許志雄於警訊中所述互核一致，其嗣後翻異前詞之供述，與本院採擇其
      警訊及初次偵查中之供述均不相符，顯係事後知悉販賣毒品所涉刑責甚重，而
      為之避重就輕推諉卸責之詞，亦殊無可採。
（四）另被告甲○○於警訊中先辯稱：我知道我女友乙○○有注射吸食海洛因之習慣
      ，在我房間所查獲之注射針筒應該是她在使用的，並不是我在使用的，我不知
      道乙○○所交予警方七小包海洛因是誰的，我已經沒有吸食或注射海洛因之行
      為，我不知道乙○○有無以0000000000之此具行動電話販賣毒品，
      我本人並沒有參與，我曾聽乙○○說海洛因是向高雄綽號「阿草」男子購買的
      ，那七小包海洛因是如何分裝、在何處分裝，我不知道云云（見警一卷第七頁
      、背面、第八頁），嗣於偵查、原審、本院前審審理時及本審審理時再改以首
      揭情詞置辯，則觀以被告甲○○於警訊先辯以本案與之毫無關聯，嗣於偵查、
      原審及本院審理中才逐漸吐漏部分實情，足見其上開所辯，要屬避重就輕推諉
      圖卸之詞，已難令本院信其何次所辯足採。被告甲○○於原審審理時及本審審
      理時均另辯稱：八十九年四、五月間係在服役等語，並提出海軍陸戰隊新兵訓
      練指揮部驗退證明單及徵集令等件（見原審卷第一二四、一二五頁）以佐其說
      ，本院經核上開文件以觀，被告甲○○確係於八十九年四月十八日入營，而因
      肝功能試驗異常，迄於同年五月十六日驗退離營，此有前開驗退證明單及徵集
      令等件附卷可憑，惟據被告乙○○於警訊中曾供稱：甲○○於八十九年五月中
      旬開始販售毒品等語（見警一卷第四頁背面）；復於原審調查中亦供稱：甲○
      ○在當兵前後均有販賣毒品等語（見原審卷第一二二頁）；再於本院前審審理
      時供稱：手機都是甲○○使用，甲○○當兵期間要我幫他接電話並記下打電話
      來之姓名，等我到部隊會客時，再向甲○○說何人打過電話來，甲○○當兵期
      間我每星期都有去看他。甲○○當兵期間有打電話給我說他一定有辦法辦驗退
      ，我向他說打電話來的人很兇，我問甲○○是否可以關機，他叫我不要關機，
      他一個月內就會驗退回來，等回來再說等語（見本院前審卷第一三六頁），被
      告乙○○又稱：「吳明峰有打電話來找甲○○，甲○○有跟我說他要到活動中
      心，有很多人來找甲○○，我曾看過甲○○拿海洛因給找甲○○的人‧‧‧甲
      ○○的母親曾跟我說過要我擔罪」等語（見本院前審卷第一八三頁），而被告
      甲○○於本院前審審理時亦供承：於服役期間，有以電話和乙○○互通有無，
      又因為服兵役時吐血，有打電話回家報平安，可能提起會退役等情（見本院前
      審卷第一五四、一八三頁），衡情以觀，被告乙○○與被告甲○○均坦承於案
      發當時已交往五年之久，且二人當時又係同居關係（見本院前審卷第三一八頁
      ），關係顯然較平常人更為密切，被告乙○○於初次偵查中尚為被告吳明峰求
      情（見偵查一卷第十四頁背面），顯見被告乙○○於警訊及初次偵查中為免被
      告甲○○被判軍法，尚以迴護之詞維護同居男友，更遑論其欲惡意涉詞誣攀被
      告甲○○，然其迴護之詞，亦足以令被告甲○○之行為合致於本案販賣毒品之
      構成要件，堪信被告乙○○此部分所述等情屬實。被告甲○○於本審審理時另
      辯稱：被查獲毒品是伊當兵前所購入，但在伊要去當兵時就戒除毒癮云云（本
      審卷第五五、五六頁），然果如被告甲○○所述已於當兵前戒除毒癮，何以於
      當兵前數日（即八十九年三、四月間）仍支出萬餘元向綽號「阿草」或「草兄
      」之人販入海洛因，並加以分裝成數包，且縱認被告甲○○所述已於當兵前戒
      除毒癮，亦與本件共同販賣海洛因之事實無涉，是被告甲○○所辯無非事後臨
      訟卸責之詞，無足採信。綜前所述，可知被告甲○○、乙○○於八十九年三、
      四月間向綽號「阿草」或「草兄」之人販入第一級毒品海洛因後，確實係出於
      共同意圖營利販賣海洛因之犯意聯絡及行為分擔，即令被告甲○○於八十九年
      四月十八日起至八十九年五月十六日止係在服兵役期間，亦可由被告乙○○以
      電話或會客等聯繫方式告知被告甲○○使其知情有何人欲購毒品等情事，是以
      被告甲○○辯稱其於當兵期間對於乙○○販賣毒品均不知情云云，顯非可採，
      再被告二人販毒過程顯有犯意之聯絡及行為之分擔，或先由被告乙○○接聽電
      話，或僅由被告乙○○出面交貨海洛因，用以輾轉過濾以規避被查獲之風險，
      然此均不影響被告二人共同正犯之成立。
（五）再據本案現場查獲之員警詹明政於本院前審審理時到庭結證稱：我們查到吳明
      峰時，要吳明峰以行動電話給賣主約他出來，先約在甲○○家附近廟前廣場，
      但等了很久賣主沒有出來，吳明峰又打電話去，賣主說直接到甲○○家，當時
      我們要去甲○○家時，甲○○騎機車到廟前廣場，我們就將甲○○帶到他家搜
  索，吳明峰打電話是講術語，直接問對方有沒有，對方說有以後，吳明峰就說
      一或二並約地點等語明確（見本院前審卷第一五二、一五三頁）；而被告甲○
      ○於偵查中亦供承：「（問：查獲當天吳明峰打行動電話向你說什麼？）他說
      先要找葉女，我說她不舒服，後來說『二』，約定在我們那邊活動中心見面，
      當時我載我女兒去買東西，約他在廟口，後來他又打電話來，我叫他來我家」
      （見偵查一卷第九頁背面）等語，衡諸常理，證人詹明政係臺南市警察局刑警
      隊警員，平日職司刑事犯罪偵防工作，以維社會秩序及民眾安全，且本案又係
      先查獲證人吳明峰後，再據證人吳明峰之證述進而循線查獲被告二人，又豈會
      恣意捏造事端而至被告二人家中任意搜索栽贓被告二人有販賣毒品之嫌？且證
      人詹明政所述情節又與被告甲○○所供情節大致相符，足認證人詹明政之證言
      應為可採，是以本案查獲情節，係由臺南市警察局員警帶同證人吳明峰至臺南
      市○○區○○街朝皇宮前，由證人吳明峰撥打0000000000號行動電
      話，由被告甲○○接聽，證人吳明峰表明要找被告乙○○，被告甲○○乃答稱
      被告乙○○生病，證人吳明峰即以台語向被告甲○○問稱「有嘸？」，被告甲
      ○○乃要求證人吳明峰至其住處再說，證人吳明峰隨即表示五分鐘後在廟旁活
      動中心見，且表明要買「二（即二千元）」，被告甲○○又答稱不要在活動中
      心，改在廟前，然約定時間過後證人吳明峰未見被告甲○○，乃再打電話與被
      告甲○○聯絡，被告甲○○要求證人吳明峰至其住處見面，並於接完電話後，
      隨即騎機車外出查看，而為警查獲等情堪以認定，另參以被告甲○○能於查獲
      當日與證人吳明峰以簡短之行動電話通訊中即瞭解欲購買毒品者之暗語，進而
      相約交易地點，益徵被告甲○○先前應有販賣毒品之犯行，其前開所辯，當屬
      空言卸責避重就輕之詞，不足採信。
（六）雖證人許志雄於第一次警訊時證稱似曾購買多次毒品云云（見警一卷第二一頁
      ），然依其第二次警訊僅供稱購買一次（見警一卷第二三頁），前後所供次數
      不一，但其就販毒罪最主要之構成要件事實，例如賣毒者其人、交易方式、購
      買金額、交易毒品種類、交易時間、地點等均已供述甚明，且核與事實相符，
      自足採信已如前述，雖購買次數有一次、多次之岐異，但依「罪疑微輕」、「
      利益歸被告」之原則及刑事訴訟法第一百五十四條：「犯罪事實應依證據認定
      之，無證據不得推定其犯罪事實」之規定，且又無其他積極證據，足以補強證
      明確係多次，則本院認定被告二人共同販賣海洛因予許志雄之次數係一次，要
      無違誤，斷不能徒以證人許志雄所供次數有一次、多次之差異，即行推翻其所
      為證言，而竟認為被告二人並未賣毒予許志雄云云，被告乙○○其辯護人具狀
      辯稱：證人許志雄供述前後矛盾不一，顯有瑕疵云云，當係對於上開證據法則
      有所誤解，並非正確論述，毫無可採。
（七）末查本案現場查獲被告二人所有之疑似海洛因白色粉末，經送法務部調查局鑑
      定結果認：「送驗白粉七包均含第一級第六項毒品海洛因成分，合計淨重零點
      三二公克，包裝重三點四五公克」等情，此有該局所出具之鑑定通知書一份附
      卷可參，是以該白色粉末確屬海洛因無訛。被告甲○○雖辯以該分裝之七小包
      係供己施用云云，惟被告甲○○將分裝好之海洛因販售之事實業據被告乙○○
      於警訊中供承：「（問：分裝好之海洛因每包售價多少？），每包售價係一千
      元」、「甲○○有在販賣毒品海洛因，都是甲○○叫我出去賣我才出去賣的」
      （見警一卷第四頁及背面）等語在卷。復觀以第一級毒品海洛因物稀價昂，取
      得不易，且為政府嚴予查緝之違禁物，而販賣毒品之刑責甚重，其法定本刑為
      死刑或無期徒刑，歷來幾乎所有販賣毒品者被查獲後，唯恐被判處重罪，均無
      所不用其極否認有販賣毒品之犯行，從未有販賣毒品之被告自行坦承有販賣毒
      品者，而凡販賣毒品者苟無利潤可圖，衡情應無甘冒被查緝法辦重刑之危險而
      無端平價或無償供應他人，是本件被告甲○○、乙○○等若無販賣毒品之意圖
      ，顯難令人置信。基上說明，堪認本件被告等在主觀上應有販賣毒品藉以營利
      之意圖無疑，惟因被告等均否認販賣毒品，致無法查出販賣毒品營利之差價，
      惟被告等有意圖營利販賣第一級毒品之犯行已彰彰明甚，雖不能查出營利之所
      得，亦不能解免被告等上開販賣第一級毒品之罪責。
（八）綜上所述，被告二人前開所辯，要屬事後空言規避推諉圖卸之詞，均殊無可採
      ，本件事證已臻明確，被告二人之犯行均洵堪認定，應予依法論科。
三、按海洛因業經毒品危害防制條例第二條第二項第一款列為第一級毒品，禁止非法
    持有、施打、吸用、製造、運輸及販賣。核被告甲○○、乙○○所為，係犯毒品
    危害防制條例第四條第一項之販賣第一級毒品罪。又被告甲○○另因警方於八十
    九年五月三十日上午十時五十分許查獲證人吳明峰施用毒品，遂命證人吳明峰聯
    絡被告甲○○佯稱欲購買海洛因，尚未進行交易之際為警查獲，因而未遂，係犯
    毒品危害防制條例第四條第五項、第一項販賣第一級毒品未遂罪。被告二人持有
    第一級毒品海洛因之低度行為，應被販賣之高度行為所吸收，不另論罪。被告二
    人就上開四次販賣既遂之犯行均具有犯意聯絡及行為分擔，均為共同正犯。被告
    甲○○先後四次既遂及一次未遂犯行、被告乙○○先後四次既遂犯行，時間緊接
    ，所犯為構成要件同一之罪名，顯係基於概括犯意反覆為之，屬連續犯，應從一
    重以連續販賣第一級毒品既遂罪論斷，因被告二人所涉本件之販賣第一級毒品部
    分，法定本刑為死刑或無期徒刑，依法不得加重。又參酌被告係小盤販賣毒品海
    洛因，毒品數量非鉅，所得利益亦非多，與坊間大盤商之動輒大量販賣或轉讓毒
    品者尚屬有別，情輕法重，如予宣告最輕法定刑無期徒刑，仍尚嫌過重，爰依刑
    法第五十九條之規定減輕其刑。
四、原審因認被告二人之犯行罪證明確予以論處被告甲○○、乙○○共同連續販賣第
    一級毒品，各處無期徒刑，均褫奪公權終身，固非無見。惟查：(一)原審於事實欄
    中認定被告二人於八十九年五月十六日以後之中旬某日共同販賣第一級毒品予證
    人吳明峰，惟於理由欄中並未敘明何以認定該等時間之理由，而本院採擇證人吳
    明峰於警訊中證述之時間點已如前述，是以原審就此次交易顯有判決不備理由之
    違誤，自有未洽。(二)原審於事實欄中認定被告二人於八十九年五月間某日共同販
    賣第一級毒品予證人許志雄，惟據證人許志雄於第一次警訊中所述，係在製作警
    訊筆錄（即八十九年五月三十日）前二星期購買等語（見警一卷第二十一頁），
    雖證人許志雄於第二次警訊筆錄中另稱係在八十九年五月初某日十五時許購買，
    惟於該次筆錄中尚有括號附註（即二星期前），則依該等時間推算，應認證人許
    志雄係於八十九年五月中旬某日（五月十七日以後）向被告二人購買方符合推論
    ，原審就此亦殊未詳查，自有違誤。(三)原審漏未論及被告甲○○最後一次販賣未
    遂之犯行，亦有違誤。(四)本院如上述認被告係小盤販賣毒品海洛因，毒品數量非
    鉅，所得利益亦非多，與坊間大盤商之動輒大量販賣或轉讓毒品者尚屬有別，情
    輕法重，如予宣告最輕法定刑無期徒刑，仍尚嫌過重，爰依刑法第五十九條之規
    定減輕其刑，原判決反是，仍處以無期徒刑，顯有未合。(五)扣案毒品海洛因之外
    包裝包七包及扣案0000000000號行動電話一支（係通訊設備，顯非空
    中交通工具），為被告甲○○所有且供被告二人販賣第一級毒品所用之物，應依
    毒品危害防制條例第十九條第一項宣告沒收（關於毒品之外包裝依毒品危害防制
    條例第十九條第一項沒收，有最高法院九十年度台上字第二九五五號判決可參）
    ，惟原判決就扣案0000000000號行動電話一支，未依毒品危害防制條
    例第十九條第一項宣告沒收，而認係被告甲○○所有且係供被告二人犯毒品危害
    防制條例第四條第一項販賣第一級毒品罪之空中通訊交通工具，應依毒品危害防
    制條例第十九條第三項規定宣告沒收，且將毒品之外包裝依同條例第十八條第一
    項前段規定一併予以沒收銷燬，均有未洽。被告二人上訴意旨雖均否認犯罪，徒
    陳詞指摘原判決不當，雖均無可取，然原判決既有可議，自應由本院將原判決撤
    銷改判。爰審酌被告之素行、犯罪動機、目的、手段、方法、智識程度、販賣毒
    品之次數，殘害他人身心健康，危害社會秩序，犯罪後又未能坦承犯行、飾詞圖
    卸刑責等一切情狀，量處如主文第二項所示之刑。就販賣第一級毒品罪之性質，
    認有褫奪公權之必要，爰宣告褫奪公權五年。又扣案之海洛因七包（合計淨重零
    點三二公克），係查獲之毒品，依毒品危害防制條例第十八條第一項前段之規定
    宣告沒收銷燬。至鑑驗所耗損之毒品，既已滅失，爰不另為沒收銷燬之諭知，附
    此敘明。上開扣案毒品海洛因外包裝七包及扣案之行動電話機具一支，係被告甲
    ○○所有且係供被告二人販賣第一級毒品所使用之物，均應依毒品危害防制條例
    第十九條第一項規定宣告沒收。又被告二人共同賣出海洛因四次，每次賣出價格
    為一千元，則渠等販賣所得共計四千元，亦依毒品危害防制條例第十九條第一項
    之規定宣告沒收，如全部或一部不能沒收時，以其二人財產抵償之。另在臺南市
    ○○街一三一巷三十一號之證人吳明峰住處搜獲之證人吳明峰所有注射針筒一支
    、小塑膠袋一個，與本案被告二人販賣毒品之犯罪事實無涉，爰不另予宣告沒收
    。
據上論斷，應依刑事訴訟法第三百六十九條第一項前段、第三百六十四條、第二百九
十九條第一項前段，毒品危害防制條例第四條第一項、第十八條第一項前段、第十九
條第一項，刑法第十一條、第二十八條、第五十六條、第三十七條第二項、第五十九
條，判決如主文。
本案經檢察官許仲瑩到庭執行職務。
中    華    民    國      九十一      年      五      月        八      日
                                  臺灣高等法院臺南分院刑事第四庭
                                      審判長法官  陳    義    仲
                                            法官  宋    明    蒼
                                            法官  楊    子    莊
右正本證明與原本無異。
如不服本判決，應於判決送達後十日內向本院提出上訴狀，其未敘述理由者並應於提
出上訴狀後十日內向本院補提理由書（應附繕本)。
              法院書記官  王    全    龍
中    華    民    國      九十一      年      五      月        十      日
附錄：本判決論罪科刑法條
毒品危害防制條例第四條
製造、運輸、販賣第一級毒品者，處死刑或無期徒刑；處無期徒刑者，得併科新台幣
一千萬元以下罰金。
